臺灣桃園地方法院民事裁定
111年度消債更字第15號
聲  請  人  
即  債務人  曾心穎  

上列當事人因消費者債務清理事件聲請更生，本院裁定如下：
    主  文
債務人曾心穎自民國一一一年三月十八日下午五時起開始更生程
序。
命司法事務官進行本件更生程序。
    理  由
一、聲請意旨略以：聲請人曾心穎（原名曾雅麗）現任職於太子
    九九花園快炒店，每月薪資約新臺幣（下同）2萬4,000元，
    名下除保單4張外，別無其他財產，而無擔保或無優先權之
    債務總額約為148萬1,806元，復未經法院裁定開始清算程序
    或宣告破產，於民國110年8月向本院聲請消費者債務清理之
    調解，因聲請人與最大債權銀行中國信託商業銀行股份有限
    公司（下稱中信銀行）意見不一致而調解不成立，聲請人每
    月薪資扣除必要生活費用後，無法清償上開債務，爰聲請更
    生等語。
二、按債務人不能清償債務或有不能清償之虞者，得依消費者債
    務清理條例（下稱消債條例）所定更生或清算程序，清理其
    債務；債務人無擔保或無優先權之本金及利息債務總額未逾
    1,200萬元者，於法院裁定開始清算程序或宣告破產前，得
    向法院聲請更生；法院開始更生程序之裁定，應載明其年、
    月、日、時，並即時發生效力，消債條例第3條、第42條第1
    項及第45條第1項分別定有明文。次按債務人對於金融機構
    負債務者，在聲請更生或清算前，應向最大債權金融機構請
    求協商債務清償方案，或向其住、居所地之法院或鄉、鎮、
    市、區調解委員會聲請債務清理之調解，同條例第151條第1
    項定有明文。
三、經查：
㈠㈠關於前置協商之要件：
　　聲請人前於110年8月間向本院聲請消費者債務清理之調解，
    因無力清償債務而與最大債權銀行即中信銀行調解不成立等
    情，有本院調解不成立證明書（見司消債調卷第113頁）在
    卷可稽，堪可採認。
　㈡聲請人之債務總額：
　　聲請人陳報無擔保或無優先權之債務總額約148萬1,806元，
    依最大債權銀行中信銀行整合其與債權人台北富邦商業銀行
    股份有限公司之債權，陳報金融機構債權額為49萬8,177元
    （見司消債調卷第103至105頁）；依非金融機構債權人滙誠
    第一資產管理股份有限公司、滙誠第二資產管理股份有限公
    司、良京實業股份有限公司陳報債權之金額分別為1萬1,072
    元、31萬3,604元、57萬2,147元（見司消債調卷第88至99頁
    、第106至109頁），是非金融機構債權額為89萬6,823元（
    計算式：1萬1,072元＋31萬3,604元＋57萬2,147元＝89萬6,823
    元）。故本件聲請人之債務總額應為139萬5,000元（計算式
    ：49萬8,177元＋89萬6,823元＝139萬5,000元）。
㈢㈢關於聲請人之財產及收入：
　　聲請人名下除元大人壽、兆豐產物保險保單各1張、泰安產
    物保險保單2張外，別無任何財產，此有全國財產稅總歸戶
    財產查詢清單、元大人壽保險證明書、兆豐產物保險個人保
    險單、泰安產物保險保險單等件在卷可稽（見司消債調卷第
    54頁，消債更卷第27至48頁）；收入部分，聲請人陳稱現任
    職於太子九九花園快炒店，每月薪資約2萬4,000元，業提出
    在職證明書以佐（見消債更卷第19頁），另每月領取租金補
    助4,000元，此亦有聲請人其子中華郵政存摺影本在卷可稽
    （見司消債調卷第59至64頁），故本院以2萬8,000元（計算
    式：2萬4,000元＋4,000元＝2萬8,000元）列計每月收入，尚
    屬適當。
㈣㈣關於聲請人之必要支出：
  1.依聲請人最新陳報內容僅陳明每月必要支出金額為1萬8,337
    元，而未明列各項支出之數額、原因及種類，亦未就上開支
    出提出相關單據（見司消債調卷第12頁），然本院審酌此金
    額未逾行政院衛生福利部所公告111年桃園市每人每月最低
    生活費用每人每月為1萬5,281元之1.2倍即1萬8,337元之範
    圍（參酌消債條例第64條之2第1項之規定），是以1萬8,337
    元為聲請人個人每月必要之支出，尚屬合理。　
　2.子女扶養費8,500元：
　　聲請人自陳育有1名未成年子女，每月需負擔扶養費共計8,5
    00元，業提出子女之戶籍謄本以佐（見司消債調卷第58頁）
    ，查聲請人子女為未成年（於98年出生），應認無謀生能力
    ，堪認有受扶養之必要。從而，本院審酌聲請人所列子女扶
    養費應以111年度桃園市每人每月最低生活費標準之1.2倍即
    1萬8,337元之6成為標準計算，核估未成年子女扶養費應為1
    萬1,002元（計算式：1萬8,337元×60％＝1萬1,002元，小數點
    以下四捨五入】，是聲請人提列扶養費8,500元，應屬適當
    ，准予列計。
　3.準此，聲請人每月維持基本生活和履行法定扶養義務之必要
    金額應為2萬6,837元（計算式：1萬8,337元＋8,500元＝2萬6,
    837元）。
四、聲請人以上開收入扣除必要支出後，每月有餘額1,163元（
    計算式：2萬8,000元－2萬6,837元＝1,163元）可供清償債務
    ，則聲請人欲全數清償上開債務至少需約100年（計算式：1
    39萬5,000元÷1,163元÷12≒99.96），聲請人現年42歲（68年
    出生），距勞工強制退休年齡（65歲）約23年，審酌聲請人
    目前之收支及財產狀況，至其退休時止，顯無法清償聲請人
    前揭所負欠之債務總額，而名下保單除元大人壽有保單價值
    準備金1萬2,439元外，其餘保單之性質均無保單價值準備金
    ，此有元大人壽保險證明書在卷可稽（見消債更卷第27頁）
    ，經變賣亦無得一次清償全部債務之可能，考量該積欠債務
    之利息或違約金仍在增加中等情況，堪認聲請人之收入及財
    產狀況，已不能清償上開債務，自應許聲請人得藉由更生程
    序清理債務。
五、綜上所述，聲請人係消費者，已達不能清償債務之程度，經
    消費者債務清理調解不成立，而查無消債條例第6條第3項、
    第8條或第46條各款所定應駁回更生聲請之事由，則其聲請
    ，應屬有據，爰裁定准許，並依同條例第16條第1項規定，
    命司法事務官進行更生程序如主文。
六、本院裁定准許開始更生程序，俾使聲請人得以重建經濟生活
    ，惟本裁定不生免責效力，須聲請人於更生程序中與債權人
    協定更生方案，並持續履行，始能依消債條例第73條免責，
    附此敘明。
中　　華　　民　　國　　111 　年　　3 　　月　　18　　日
                  民事第一庭    法　官　許自瑋
正本係照原本作成。
本裁定不得抗告。
本裁定業已於111年3月18日下午5時公告。
中　　華　　民　　國　　111 　年　　3 　　月　　18　　日
                                書記官  吳光彧